【裁判字號】    99,訴,386
【裁判日期】    990408
【裁判案由】    確認委任關係不存在
【裁判全文】
臺灣高雄地方法院民事判決               99年度訴字第386號
原      告  乙○○○
            丙○○
            甲○○
共      同  王炯棻律師
訴訟代理人  王錦堂律師
            黃永隆律師
被      告  瑞翔鋼鐵股份有限公司
法定代理人  陳文星
訴訟代理人  洪仁杰律師
上列當事人間請求確認委任關係不存在事件，經本院於民國99年
4月1日言詞辯論終結，判決如下：
  主  文
確認原告與被告間之董事之委任關係均自民國九十八年十二月七
日起不存在。
訴訟費用由被告負擔。
  事實及理由
壹、程序方面：
    按「公司與董事間訴訟，除法律另有規定外，由監察人代表
    公司，股東會亦得另選代表公司為訴訟之人」公司法第213
    條定有明文。本件原告本為被告公司之董事，現起訴請求確
    認與被告間已無董事之委任關係存在，揆諸前揭說明，應由
    被告之監察人即陳文星代表公司為訴訟，是原告將被告之監
    察人陳文星列為法定代理人，而對被告為本件訴訟之請求，
    核無不合，先予敘明。
貳、實體方面：
一、原告主張：原告乙○○○、丙○○、甲○○原擔任被告公司
    董事職務，惟於民國98年12月3 日已分別以高雄85支郵局第
    56 號 、中林子郵局第57號、58號存證信函通知被告辭任董
    事職務，終止與被告之委任關係，該終止委任之意思表示於
    98年12月7 日達到被告公司時即發生效力，惟被告公司仍未
    辦理公司變更登記，客觀上將使第三人誤認原告與被告公司
    間仍有董事之委任關係存在，因公司法第12條係採登記對抗
    ，原告將無法對抗善意第三人，致其私法上之權利義務有受
    侵害之危險。為此，爰請求確認兩造間董事之委任關係不存
    在。
二、被告則以：固有收受原告辭任之存證信函，及未辦理變更登
    記，惟目前之時機原告不宜辭任，因原告之辭任將導致被告
    需召開股東會改選，致徙增被告之負擔等語資為抗辯。並聲
    明：駁回原告之訴。
三、兩造爭執及不爭執事項：
  (一)不爭執部分：
  1.被告於70年10月5 日經經濟部核准設立，原告原為被告之董
    事，曾於98年12月3 日分別以高雄85支郵局56號及高雄中林
    子郵局57號、58號存證信函通知被告辭任董事職務，並經被
    告於98年12月7 日予以收受，被告迄未辦理董事變更之登記
    ，有本院調取經濟部之被告公司案卷、存證信函及收件回執
    在卷。
  2.原告提起本件訴訟有確認利益。
  (二)爭執部分：
  1.原告主張已解除董事職務是否有據?
四、本院之判斷：
    1.原告主張其已於98年12月3 日分別以高雄85支郵局56號及
      高雄中林子郵局57號、58號存證信函通知被告辭任董事職
      務，並經被告於98年12月7 日予以收受，業據其提出存證
      信函及回執為證（見本院卷第9 頁至第11頁），並為被告
      所不爭執，是原告主張於98年12月7 日已向被告為辭去董
      事之意思表示，終止兩造間之委任關係，自堪信為真實。
    2.又按「公司與董事間之關係，除本法另有規定外，依民法
      關於委任之規定。」公司法第192 條第4 項定有明文。而
      按「當事人之任何一方，得隨時終止委任契約。」民法第
      549 條第1 項亦定有明文。故董事不論是否有任期，或其
      事由如何，得為一方之辭任，自無需經公司之同意或承諾
      ，始生效力。經查，被告既不否認有收受原告上開存證信
      函，是原告辭任董事之意思表示，因已向被告為之而生效
      力，並不以經被告同意或承諾為必要，是原告主張已辭任
      而終止兩造間之委任關係等語，自堪採信。被告抗辯不同
      意原告辭任董事職務等語，既乏法律上之依據，自無理由
      。
五、綜上所述，原告既已依法於98年12月7 日起終止與被告公司
    間之董事委任關係，而被告迄今猶未依公司法辦理變更登記
    ，是原告訴請確認與被告間董事之委任關係不存在，即有理
    由，應予准許。
六、據上論結，本件原告之訴有理由，依民事訴訟法第78條，判
    決如主文。
中    華    民    國    99    年    4     月     8    日
                        民事第六庭法  官  楊國祥
正本係照原本作成。
如對本判決上訴，須於判決送達後20日內向本院提出上訴狀。
中    華    民    國    99    年    4     月     8    日
                                  書記官  鄭淑華

司法院資訊處製作；財團法人民間司法改革基金會備份。
